臺灣高雄地方法院刑事判決　　　　　　　　　　　　　九十一年度自字第二二三號
　　自　訴　人　乙○○○○車有限公司
　　代　表　人　丙○○
　　代　理　人　薛咸謨
　　被　　　告　甲○○
右列被告因侵占案件，經自訴人提起自訴，本院判決如左：
    主  文
甲○○意圖為自己不法之所有，而侵占自己持有他人之物，處拘役肆拾日，如易科罰
金，以佰元折算壹日。
    事  實
一、甲○○於民國九十年三月九日，至高雄市○○區○○路一九０巷十五號乙○○○
    ○車有限公司所經營之博愛計程車無線電台，向博愛計程車無線電台承租編號第
    九五九號之PACE  LM4725X型之UHF車台機一具（含麥克風一支及派車鍵一個，以
    下簡稱『車台機』），裝置於其所有之營業用小客車上使用，雙方約定除裝機費
    新臺幣（下同）二千五百元（含車台執照費五百元）外，每月租金一千五百元，
    每月為一期，承租人應按時支付，如有延遲以百分之一計算滯納金，延遲三十日
    者以拆機論，並應於接到通知五日內，到乙○○○○車有限公司接受拆機，歸還
    所借用設備。詎甲○○僅繳納九十年三月份之租金，自九十年四月份起，即拒絕
    繳納租金，經乙○○○○車有限公司委託律師於九十年八月二十八日寄發律師函
    ，告知因其違約而契約終止，並請求返還該租賃之「車台機」，然甲○○於翌（
    二十九）日接獲律師函後仍未置之不理，且意圖為自己不法之所有，變易其原持
    有之意思為所有之意思，將前開「車台機」予以侵占入己。
二、案經乙○○○○車有限公司提起自訴。
    理  由
一、訊之被告甲○○固坦承於右揭時、地，向自訴人乙○○○○車有限公司承租右開
    「車台機」，且部份租金未付及未將該「車台機」返還乙情不諱，惟矢口否認有
    何侵占犯行，辯稱：伊取得該「車台機」後，繳納租金至九十年四月份，嗣因自
    訴人無故停機，致伊無法營業，始未再繼續繳納租金；又因自訴人不返還伊所簽
    發之本票，故伊才未將「車台機」歸還，伊並無侵占之意圖云云。
二、惟查：
  (一)右揭事實，業據自訴代理人薛咸謨指訴綦詳，並有博愛計程車無線電台契約影本
    一份附卷可稽。
  (二)被告辯稱其確有繳納九十年四月份之租金，然為自訴人所否認，而被告復無法舉
    以實其說，且觀之自訴人所提出之繳費卡，亦僅記載被告繳納九十年三月份之租
    金一千元，是被告所辯其有繳納九十年四月份之租金，顯與事實不合。
  (三)再者，依被告與自訴人所訂定之契約第九條所載：「無線電機具服務費每月一期
    ，於指定期間前來本公司繳納，如有延遲以百分之一計算滯納金，三十日者以拆
    機論，應接到通知五日內，來公司接受拆機，歸還所借用設備。」，第十條規定
    ：「乙方（即被告）如違反本契約條例，經糾正、警告、停機，仍不履行或糾正
    時，甲方（即自訴人）得解除契約，並逕行沒入乙方所提保證金（現金及商業本
    票），並依法履行本票法定效力，乙方願方棄先訴抗辯權。」，有上述博愛計程
    車無線電台契約一份在卷可按，是被告既自九十年四月份起拒繳納租金，則自訴
    人於九十年五月間將該「車台機」停機，顯屬合法權利之行使，被告自不得以自
    訴人停機之舉，而為其拒繳租金之藉口。另，被告簽發交予自訴人之本票，因被
    告違約在先，依前述契約之約定，已無法取回，被告辯稱因自訴人未將其所簽發
    之本票返還，其始未將「車台機」歸還云云，顯與契約約定不符，尚難採信。
  (四)又，自訴人委託律師於九十年八月二十八日寄發律師函予被告，告知因其違約而
    契約終止，並促請其交還租賃之「車台機」，然仍未獲被告置理等節，亦有陳文
    卿律師九十年八月二十八日九十卿律字第０八０三０三號律函影本、郵局回執影
    本各一份附卷可佐，是被告自九十年四月份起即未付租金，復不歸還「車台車」
    ，經自訴人催索並請求返還該承租之「車台機」，被告不僅避不見面，對自訴人
    委託律師所發之律師函亦置之不理，且仍繼續占有該「車台機」，顯有對他人之
    物易持有為所有之不法意圖，其侵占之意圖昭彰。
  (五)綜上所述，被告前開所辯，應為事後避重就輕飾卸之詞，殊難採信。本件事證已
    臻明確，其侵占犯行洵堪認定，應依法論科。
三、核被告所為，係犯刑法第三百三十五條第一項之侵占罪。審酌被告所侵占之財物
    價值、犯罪手段、犯後猶飾詞卸責等一切情狀，量處如主文所示之刑，並諭知易
    科罰金之折算標準。
據上論斷，應依刑事訴訟法第三百四十三條、第二百九十九條第一項前段，刑法第三
百三十五條第一項、第四十一條第一項，罰金罰鍰提高標準條例第一條前段、第二條
，判決如主文。
中      華      民      國      九十一    年      七    月      八    日
                                  臺灣高雄地方法院刑事第七庭
                                      法  官  何  秀  燕
右正本證明與原本無異。
如不服本判決，應於判決送達後十日內，向本院提出上訴狀。
                                      書記官  邱  靜  銘
中      華      民      國      九十一    年      七    月      八    日
附錄本案判決論罪科刑之法條
中華民國刑法第三百三十五條第一項：
 (普通侵占罪)
意圖為自己或第三人不法之所有，而侵占自己持有他人之物者，處五年以
下有期徒刑、拘役或科或併科一千元以下罰金。
